【裁判字號】    95,交訴,83
【裁判日期】    950719
【裁判案由】    公共危險
【裁判全文】
臺灣臺南地方法院刑事判決              95年度交訴字第83號
公  訴  人  臺灣臺南地方法院檢察署檢察官
被      告  甲○○
選任辯護人  江信賢律師
            蔡麗珠律師
            蘇若龍律師
上列被告因公共危險案件，經檢察官提起公訴（95年度偵字第
5426號），被告就犯罪事實為有罪之陳述，經本院裁定進行簡式
審判程序，本院判決如下：
    主  文
甲○○服用酒類，不能安全駕駛動力交通工具而駕駛，處罰金新
臺幣貳萬元，如易服勞役，以銀元參佰元即新臺幣玖佰元折算壹
日。又駕駛動力交通工具肇事，致人受傷而逃逸，處有期徒刑陸
月，如易科罰金，以銀元參佰元即新臺幣玖佰元折算壹日。
    事  實
一、甲○○明知酒後駕車易生危險，竟自民國95年3月19日晚上
    6時許至7時許止，在臺南市○區○○路某處與友人飲酒，其
    於飲用2至3瓶啤酒，已達不能安全駕駛動力交通工具之程度
    ，仍於同日晚上9時45分許，駕駛牌照號碼H38-090號重型機
    車，沿濱南路由南往北方向逆向行駛，途經濱南路542號前
    時，因酒後駕車失控，擦撞丙○○所駕駛之牌照號碼ZYG-
    691號輕型機車（後搭載其女兒翁千禾），致丙○○受有右
    手腕粉碎性骨折、左手指折斷之傷害、翁千禾則受有擦傷之
    傷害（過失傷害部分均未據告訴），詎甲○○於肇事致人受
    傷後非未但下車察看救護丙○○及翁千禾之傷勢，亦未留下
    任何聯絡方式或報警處理，即逕行駕駛H38-090號機車逃逸
    ，經警據報前往處理，隨後在上述事故現場附近之釣魚場廁
    所內查獲甲○○，並測得甲○○呼氣中酒精濃度高達每公升
    0.97毫克，顯見其肇事當時已達不能安全駕駛動力交通工具
    之程度。
二、案經臺南市警察局第六分局報請臺灣臺南地方法院檢察署檢
    察官偵查起訴。
    理  由
一、本件係經被告甲○○於準備程序當庭表示認罪，而經本院裁
    定以簡式審判程序加以審理，則依據刑事訴訟法第273條之2
    、同法第159條第2項之規定，不適用傳聞法則有關限制證據
    能力之相關規定，合先敘明。
二、上揭犯罪事實，業據被告甲○○於本院審理中坦承不諱，核
    與證人丙○○、顏慶忠（即當時接獲報案後去現場處理之臺
    南市警察局第六分局喜樹派出所副所長）於檢察官95年4月
    4日偵查中所證述之情節相符，並有酒精測定紀錄值表及測
    試觀察紀錄表、交通事故紀錄表、交通事故現場勘驗圖、臺
    南市警察局95年3月20日南市警交字第S00000000號舉發違反
    道路交通管理事件通知單等附卷可資佐證。按汽車駕駛人飲
    用酒類或其他類似物後其吐氣所含酒精濃度超過每公升0.25
    毫克或血液中酒精濃度超過百分之0.05者，不得駕車，道路
    交通安全規則第114條第2款定有明文。又刑法第185條之3規
    定所稱之「不能安全駕駛」，係屬抽象危險犯，並不以發生
    具體危險為必要，對於飲酒後呼氣酒精濃度已達每公升0.55
    毫克（0.55MG\L），肇事率為一般正常人之10倍，認為已達
    不能安全駕車之標準，此業經法務部88年5月18日以法88檢
    字第001669號函公告週知。而呼氣中酒精濃度達每公升0.85
    毫克者，呈現噁心、步履蹣跚之狀態，其肇事率為一般正常
    人之50倍，亦有「體內酒精濃度與肇事率關係表」附卷可稽
    。被告吐氣所含之酒精濃度，竟高達每公升0.97毫克，其肇
    事率為一般正常人之50倍以上，足見被告駕車肇事之危險性
    甚高，其已達不能安全駕駛動力交通工具之情狀甚明。事證
    明確，被告上開犯行洵堪認定。
三、核被告甲○○所為，係犯刑法第185條之3之醉態駕駛罪及刑
    法第185條之4之交通肇事逃逸罪。其所犯上開二罪間，犯意
    各別，罪名不同，應分論併罰。審酌被告之品行（無前科）
    、生活狀況普通、智識程度為初中畢業、飲酒後其吐氣之酒
    精濃度高達每公升0.97毫克，駕車肇事之危險性已高出一般
    人50倍以上，竟然罔顧自己及大眾之道路交通安全而駕駛機
    車，並因而肇事致丙○○及翁千禾受傷（過失傷害部分均未
    據告訴），被告事後就過失傷害部分已與丙○○及翁千禾成
    立民事調解，有調解筆錄附卷可稽，其事後坦承犯行、態度
    尚佳等一切情狀，爰分別量處如主文所示之刑，並分別諭知
    罰金易服勞役及有期徒刑諭知易科罰金之折算標準，以示懲
    儆。又按行為後法律有變更者，適用行為時之法律。但行為
    後之法律有利於行為人者，適用最有利於行為人之法律，刑
    法第2條第1項定有明文。查刑法於94年2月2日修正公布，並
    於95年7月1日生效施行，舊刑法第41條第1項前段原規定：
    「犯最重本刑為5年以下有期徒刑以下之刑之罪，而受6個月
    以下有期徒刑或拘役之宣告，因身體、教育、職業、家庭之
    關係或其他正當事由，執行顯有困難者，得以1元以上3元以
    下折算1日，易科罰金」；舊刑法第42條第2項原規定為：「
    易服勞役以1元以上3元以下，折算1日。但勞役期限不得逾6
    個月」。上開易科罰金及易服勞役之折算標準，依修正前罰
    金罰鍰提高標準條例第2條前段之規定（因刑法有關易科罰
    金、易服勞役折算標準已提高，故該條例於95年5月17 日以
    總統華總一義字第09500069791號令修正公布予以刪除第2條
    條文，並自95年7月1日施行），就其原定數額提高為1百倍
    折算1日，依舊刑法第41條易科罰金或依舊刑法第42條易服
    勞役之折算標準，原均應以銀元300元折算1日，即以新臺幣
    900元折算為1日；惟新刑法第41條第1項前段已修正為：「
    犯最重本刑為5年以下之刑之罪者，而受6個月以下有期徒刑
    或拘役之宣告者，得以新臺幣1千元、2千元或3千元折算1日
    ，易科罰金」。經依新法第2條第1項規定比較修正前後之易
    科罰金折算標準，以舊法最有利於行為人，自應適用舊刑法
    第41條第1項前段規定。又新刑法第42條第3項規定：「易服
    勞役以新臺幣1千、2千元或3千元折算1日。但勞役期限不得
    逾1年」，若僅單純以易服勞役1項相比，則比較修正前後之
    易服勞役折算標準，以修正後之規定，較有利於行為人。惟
    比較新舊法孰為有利於行為人，應就新舊法整體比較，而擇
    一適用新法或舊法，不得割裂而選擇有利於行為人之新法其
    中一法條及有利於行為人之舊法其中一法條後混合適用。查
    被告係犯2罪，其宣告刑1罪為有期徒刑得易科罰金，另1罪
    為罰金易服勞役，依新舊刑法整體比較結果，以整體適用舊
    刑法對被告較為有利，是其罰金易服勞役部分仍應適用舊刑
    法第42條第2項規定以定其折算之標準。又選任辯護人請求
    對被告宣告緩刑，惟查本院已就被告犯罪情節等各方面予以
    上開審酌後，量處被告最輕之刑度，已足以勵其自新，參以
    被告於飲酒後吐氣所含之酒精濃度，高達每公升0.97毫克，
    其肇事率為一般正常人之50倍以上，竟罔顧政府多年宣導酒
    後不駕車之政策，又不顧自己及大眾之道路交通安全而在市
    區駕駛機車，且逆向行駛，此一嚴重違反道路交通安全規定
    之行為，終於肇事致丙○○及翁千禾受傷，復於肇事後不下
    車對丙○○、翁千禾母女為救護，反而駕駛機車逃逸，於警
    詢及檢察官偵查中尚不坦承犯行，足見其甚缺法律及道義責
    任觀念，衡量被告上開行為及其生活情況，並無「以暫不執
    行為適當」之情形，自以不宣告緩刑為宜，以收惕勵之效。
據上論斷，應依刑事訴訟法第273條之1第1項、第299條第1項前
段，刑法第185條之3、第185條之4、第50條，修正前刑法第41條
第1項前段、第42條第2項，修正前罰金罰鍰提高標準條例第2條
，現行法規所定貨幣單位折算新台幣條例第2條，判決如主文。
本案經檢察官乙○○到庭執行職務
中    華    民    國    95    年    7    月    19     日
                  刑事第七庭    法  官  林勝利
以上正本證明與原本無異。
如不服本判決，應於判決送達後10日內，向本院提出上訴狀。
                                書記官  陳金堂
中    華    民    國    95    年    7    月    19     日
附錄本案論罪科刑法條全文：
中華民國刑法第185條之3
服用毒品、麻醉藥品、酒類或其他相類之物，不能安全駕駛動力
交通工具而駕駛者，處1年以下有期徒刑、拘役或3萬元以下罰金
。
中華民國刑法第185條之4
駕駛動力交通工具肇事，致人死傷而逃逸者，處6月以上5年以下
有期徒刑。


司法院資訊處製作；財團法人民間司法改革基金會備份。
